臺灣臺中地方法院臺中簡易庭小額民事判決
111年度中小字第4478號
原      告  旺旺友聯產物保險股份有限公司

法定代理人  劉自明  
訴訟代理人  陳冠雲  
            凃福仁  
            林語彤  
被      告  張嘉育  


上列當事人間請求侵權行為損害賠償（交通）事件，經本院於民
國111年11月18日言詞辯論終結，判決如下：
    主    文
被告應給付原告新臺幣5,104元，及自民國111年6月2日起至清償
日止，按年息百分之五計算之利息。
原告其餘之訴駁回。
訴訟費用新臺幣1,000元，其中新臺幣794元由被告負擔，餘由原
告負擔。
本判決原告勝訴部分得假執行。
    事 實 及 理 由
一、原告主張：被告於民國109年4月9日下午7時55分許，騎乘車
    牌號碼000-0000號自小客車，行經臺中市○○區○○路○段00號
    前時，因未注意車前狀況，致撞及由原告所承保，為訴外人
    賴妙蓉所有並駕駛之車牌號碼000-0000號自用小客車（下稱
    系爭車輛），造成系爭車輛受損，被告自應負損害賠償之責
    ，並負擔三成之肇事責任。又系爭車輛經送修復後，支出修
    復費用新臺幣（下同）21,435元（烤漆6,283元、鈑金4,312
    元、零件10,840元），原告已本於保險責任賠付完畢，自得
    依民法第184條第1項前段、第191 條之2、第196條、保險法
    第53條第1項規定取得代位求償權，爰依法提起本件訴訟等
    語。並聲明：被告應給付原告6,431元，及自起訴狀繕本送
    達翌日起至清償日止，按年息百分之5計算之利息。
二、被告則以：對於伊應負擔三成肇事責任沒有意見，惟伊當初
    亦自行花費2萬多元修車，原告至今才請求，已經過太久，
    伊之估價單也遺失了。並聲明：原告之訴駁回。
三、得心證之理由
  ㈠原告主張被告於上開時地與系爭車輛發生碰撞，造成系爭車
    輛受損之事實，業據其提出與其所述相符之汽車險理賠計算
    書、車險追償案件承辦情形紀錄表、估價單、電子發票證明
    聯、行車執照、駕駛執照、車損照片、賠償給付同意書、道
    路交通事故當事人登記聯單、初步分析研判表、道路交通事
    故現場圖、代位求償切結書、理賠申請書等件為證，並經本
    院依職權向臺中市政府警察局霧峰分局調取道路交通事故調
    查卷宗（含道路交通事故現場圖、道路交通事故調查報告表
    、道路交通事故談話紀錄表、酒精測定紀錄表、道路交通事
    故補充資料表、現場照片、初步分析研判表等資料）查核無
    訛，而被告對於原告主張之上開事實，於本院言詞辯論期日
    時亦未爭執，自堪信為真實。
　㈡按因故意或過失，不法侵害他人之權利者，負損害賠償責任
    ；汽車、機車或其他非依軌道行駛之動力車輛，在使用中加
    損害於他人者，駕駛人應賠償因此所生之損害，民法第184
    條第1項前段、第191條之2前段分別定有明文。汽車駕駛人
    領有普通重型機車駕駛執照，駕駛大型重型機車者，處1,80
    0百元以上3,600元以下罰鍰，並禁止其駕駛；汽車行駛時，
    駕駛人應注意車前狀況及兩車並行之間隔，並隨時採取必要
    之安全措施；道路交通管理處罰條例第22條第1項第5款、道
    路交通安全規則第94條第3項前段復有明文。又被保險人因
    保險人應負保險責任之損失發生，而對於第三人有損失賠償
    請求權者，保險人得於給付賠償金額後，代位行使被保險人
    對於第三人之請求權；但其所請求之數額，以不逾賠償金額
    為限，保險法第53條第1項亦有明定。查被告騎乘車輛本應
    注意遵守上開規定，且依當時狀況，並無不能注意之情形，
    然其僅領有普通重型機車駕駛執照，卻駕駛大型重型機車上
    路，亦疏未注意車前狀況，導致其與系爭車輛發生碰撞，堪
    認被告就本件事故之發生具有過失甚明。又被告之過失行為
    與系爭車輛受損之結果間，具有相當因果關係，被告自應依
    民法第184條第1項前段、第191條之2前段規定，負損害賠償
    責任。又因原告已依保險契約賠付系爭車輛之修理費用給付
    21,435元，是原告依保險法第53條第1項前段規定，得代位
    賴妙蓉行使其對被告之損害賠償請求權。
  ㈢按損害賠償，除法律另有規定或契約另有訂定外，應以填補
    債權人所受損害及所失利益為限；不法毀損他人之物者，被
    害人得請求賠償其物因毀損所減少之價額。民法第216條第1
    項、第196條分別定有明文。而所謂請求賠償物被毀損所減
    少之價額，得以修理費用為估定標準，但以必要者為限，例
    如修理材料以新品換舊品，應予折舊（最高法院77年度第9
    次民事庭會議決議參照）。又保險人代位被害人請求損害賠
    償時，如其損害額小於保險人已給付之賠償金額，則保險人
    所得代位請求者，應祇以該損害額為限（最高法院65年台上
    字第2908號判例意旨參照）。經查，系爭車輛之修理費用21
    ,435元，係包含烤漆6,283元、鈑金4,312元、零件10,840元
    ，其中零件部分因係以新品替換舊品，依上開說明，自應扣
    除折舊，至工資及鈑金費用則無折舊問題。依行政院所頒「
    固定資產耐用年數表」及「固定資產折舊率表」規定，小客
    車之耐用年數為5年，依定率遞減法每年折舊千分之369。且
    營利事業所得稅查核準則第95條第6項規定「固定資產提列
    折舊採用定率遞減法，以1年為計算單位，其使用期間未滿1
    年者，按實際使用之月數相當於全年之比例計算之，不滿1
    月者，以月計」。查系爭車輛為108年2月出廠（見本院卷第
    90頁系爭車輛行車執照），參照民法第124條規定意旨，推
    定其出廠日期為108年2月15日，至109年4月9日本件事故發
    生為止，依前揭規定計算，系爭車輛計算折舊之使用期間為
    1年又2月。準此，經扣除系爭車輛使用期間之折舊額後，原
    告得請求之零件費用為6,419元（計算式詳附表），再加計
    烤漆6,283元、鈑金4,312元，是以，本件系爭車輛之合理修
    繕金額合計17,014元（計算式：6419+6283+4312＝17,014）
    。此金額低於原告賠付之金額，依上開說明，原告僅得代位
    請求被告給付系爭車輛修理費用損害額應以17,014元為限。
　㈣惟按損害之發生或擴大，被害人與有過失者，法院得減輕賠
    償金額，民法第217條第1項有明文規定。上開規定係為促使
    被害人對於自己生命、身體之安全，盡其應盡之注意義務，
    避免或減少危險或損害之發生，以求當事人間之公平。按駕
    駛人駕駛汽車，應遵守道路交通標誌、標線、號誌之指示；
    汽車在設有禁止迴車標誌或劃有分向限制線，禁止超車線、
    禁止變換車道線之路段，不得迴車，道路交通安全規則第90
    條第1項前段、第106條第1項第2款定有明文。本件依卷附現
    場圖所示（見本院卷第25頁），系爭事故現場兩造車輛均係
    分別行駛與中興路二段之外側車輛與內側車道上，該路段係
    劃有分向限制線之路段不得迴車，原告保戶即賴妙蓉駕駛系
    爭車輛竟未遵守上開規定，在劃有分向限制線之該路段外側
    車輛欲行迴轉，因而與被告所騎乘之車輛發生碰撞，顯見原
    告保戶就本件事故之發生亦有過失甚明。則原告對於本件事
    故之損害擴大仍有肇事原因，是本院審酌雙方就本件車禍發
    生之過失情節輕重，認原告應負擔七成肇事責任，被告應負
    擔三成之肇事責任。是以此為計，則被告賠償金額應減為5,
    104元（計算式：17014×0.3＝5104元；元以下四捨五入）。
  ㈤再按給付有確定期限者，債務人自期限屆滿時起，負遲延責
    任；給付無確定期限者，債務人於債權人得請求給付時，經
    其催告而未為給付，自受催告時起，負遲延責任。其經債權
    人起訴而送達訴狀，或依督促程序送達支付命令，或為其他
    相類之行為者，與催告有同一之效力，民法第229條第1 項
    、第2 項分別定有明文。又按遲延之債務，以支付金錢為標
    的者，債權人得請求依法定利率計算之遲延利息。但約定利
    率較高者，仍從其約定利率；應付利息之債務，其利率未經
    約定，亦無法律可據者，週年利率為百分之5，民法第233條
    第1項、第203條亦分別明定。查原告對被告之侵權行為損害
    賠償債權，核屬無確定期限之給付，既經原告提起本件民事
    訴訟，且起訴狀繕本於111年6月1日合法送達被告（送達證
    書見本院卷第47頁），則原告請求被告自起訴狀繕本送達被
    告之翌日即111年6月2日起至清償日止，按週年利率百分之5
    計算之遲延利息，核無不合，應予准許。
四、綜上所述，原告依上開規定，代位請求被告給付5,104元，
    及自111年6月2日起至清償日止，按年息百分之5計算之利息
    ，為有理由，應予准許。逾此部分之請求，則屬無據，應予
    駁回。
五、本件事證已臻明確，兩造其餘攻擊防禦方法及所舉證據，經
    審酌結果，與本件判決結論均無影響，爰不一一論述，附此
    敘明。
六、本件原告勝訴部分，係適用小額訴訟程序而為被告敗訴之判
    決，依民事訴訟法第436條之20規定，應依職權宣告假執行
    行。
七、依民事訴訟法第436條之19第1項、第79條規定，本件訴訟費
    用額確定為1,000元（即原告繳納之第一審裁判費1,000元）
    ，應由兩造依其勝敗之比例分擔，命由被告負擔794元，餘
    由原告負擔。
中　　華　　民　　國　　111 　年　　12　　月　　9 　　日
                      臺灣臺中地方法院臺中簡易庭
                                  法　官　張清洲
附表
-----
折舊時間           金額
第1年折舊值        10,840×0.369=4,000
第1年折舊後價值    10,840-4,000=6,840
第2年折舊值        6,840×0.369×(2/12)=421
第2年折舊後價值    6,840-421=6,419
以上為正本係照原本作成。
如不服本判決，應於送達後廿日內，以判決違背法令為理由，向
本院提出上訴狀並表明上訴理由（上訴理由應表明一、原判決所
違背之法令及其具體內容；二、依訴訟資料可認為原判決有違背
法令之具體事實），如於本判決宣示後送達前提起上訴者，應於
判決送達後廿日內補提上訴理由書（須附繕本）。
中　　華　　民　　國　　111 　年　　12　　月　　9 　　日
                                  書記官  陳慧津